【裁判字號】    99,易,209
【裁判日期】    991018
【裁判案由】    竊盜
【裁判全文】
臺灣臺東地方法院刑事判決               99年度易字第209號
公  訴  人  臺灣臺東地方法院檢察署檢察官
被      告  乙○○
被      告  丁○○
上列被告等因竊盜案件，經檢察官提起公訴（99年度偵字第939
號），本院判決如下：
    主  文
乙○○、丁○○共同竊盜，未遂，均累犯，各處有期徒刑柒月。
    犯罪事實
一、乙○○前於民國96年間因施用毒品案件，經本院以96年度東
    簡字第228號判處有期徒刑6月，並減為有期徒刑3月確定，
    於96年9月27日易科罰金執行完畢；丁○○於98年間因施用
    毒品案件，經本院以98年度東簡字第66號判處有期徒刑3月
    確定，於98年9月29日送監後易科罰金執行完畢，復因施用
    毒品案件，經本院以98年度東簡字第331號判處有期徒刑3月
    ，於99年2月22日易科罰金執行完畢(均構成累犯)。猶不知
    悔改，乃由丁○○提議，與乙○○共同基於意圖為自己不法
    所有之犯意聯絡，於99年4月26日19時許，由乙○○駕駛車
    牌號碼E7─0158號自用小貨車(該車為乙○○之父親林進義
    所有)內載丁○○，駛至臺東縣太麻里鄉美和村溪埔11號之
    丙○○○住處後方倉庫處，見該倉庫走廊牆壁上置有不鏽鋼
    鐵箱1只，乙○○遂倒車進入丙○○○倉庫前廣場(侵入住居
    部分未據告訴)，兩人隨即下車，以徒手合力搬運、拖行之
    方式竊取丙○○○所有之上開鐵箱，迨兩人合力將該只不鏽
    鋼鐵箱搬至前開小貨車後方地面，欲將前開鐵箱搬上前揭小
    貨車車斗而載離現場時，因觸動丙○○○所裝置之警報器而
    鈴聲大作，遂為巡守員己○○察覺有異，而前往查看，赫然
    發現乙○○、丁○○兩人正搬運丙○○○所有之上開鐵箱，
    旋丙○○○及其親家母戊○○亦到場，並當場逮獲乙○○及
    丁○○兩人，乙○○及丁○○始未得手，而悉上情。
二、案經臺東縣警察局大武分局報告臺灣臺東地方法院檢察署檢
    察官偵查起訴。
    理  由
一、證據能力方面:
(一)按刑事訴訟法第159條之1第2項規定：「被告以外之人於偵
    查中向檢察官所為之陳述，除顯有不可信之情況者外，得為
    證據。」所稱「得為證據」，依其文義解釋及立法理由之說
    明，並無限縮於檢察官在偵查中訊問被告以外之人即證人之
    程序，已給被告或其辯護人對該被告以外之人行使反對詰問
    權者，始有證據能力。第以刑事被告之詰問權，係指訴訟上
    被告有在審判庭盤詰證人之權利；偵查中檢察官訊問證人，
    旨在蒐集被告犯罪證據，以確認被告嫌疑之有無及內容，與
    審判中透過當事人之攻防，經由詰問程序調查證人以認定事
    實之性質及目的有別。偵查中辯護人僅有在場權及陳述意見
    權，此觀諸刑事訴訟法第245條第2項前段之規定甚明，檢察
    官訊問證人並無必須傳喚被告使其得以在場之規定，同法第
    248條第1項前段雖規定「如被告在場者，被告得親自詰問」
    ，亦僅賦予該在場被告有行詰問證人之機會而已，被告如不
    在場，殊難期有詰問之可能。此項未經被告詰問之被告以外
    之人於偵查中向檢察官所為之陳述，原則上為法律規定有證
    據能力之傳聞證據，基於當事人進行主義之處分主義，被告
    於審判中仍非不得請求詰問，使該偵查中之陳述成為完足調
    查之證據，亦得放棄對原供述人之反對詰問權或不爭執其陳
    述，由審判長依刑事訴訟法第288條第2項前段、第165條第1
    項之規定，得僅以宣讀該被告以外之人之陳述或告以要旨之
    方式，踐行其證據調查程序（最高法院96臺上字第6682 號
    判決足資參照）。查證人丙○○○、己○○、戊○○於偵查
    中向檢察官所為之陳述，固屬其餘被告以外之人於審判外所
    為之言詞陳述，惟於偵查中，既先後經檢察官諭知證人有具
    結義務及偽證處罰，並命其立於證人地位朗讀結文，具結擔
    保證言之真實性後，於檢察官面前出於自由意識而完整、連
    續陳述其親身經歷，被告二人均未爭執上開證人陳述之證據
    能力，亦查無其他違法取證之瑕疵存在，復經被告於審理程
    序中為反對詰問，應無顯不可信之情形，是揆諸上開規定與
    說明，則證人丙○○○、己○○、戊○○於檢察官面前所為
    之陳述應認為具有證據能力。
(二)次按被告以外之人於審判外之言詞或書面陳述，除法律有規
    定者外，不得為證據，刑事訴訟法第159條第1項定有明文。
    查證人丙○○○、己○○、戊○○於警詢所為供述，關於本
    案被告被訴犯罪事實之供述部分，均係本案被告以外之人，
    於審判外所為陳述，性質上屬傳聞證據，不得作為證據，應
    不具證據能力，則被告二人於準備程序時辯稱此為審判外陳
    述，而不具證據能力，尚為可取。
(三)第按被告以外之人於審判外之陳述，雖不符刑事訴訟法第15
    9條之1至之4之規定，而經當事人於審判程序同意作為證據
    ，法院審酌該言詞陳述或書面陳述作成時之情況，認為適當
    者，亦得為證據；當事人、代理人或辯護人於法院調查證據
    時，知有第159條第1項不得為證據之情形，而未於言詞辯論
    終結前聲明異議者，視為有前項之同意，刑事訴訟法第159
    條之5亦有明文。查本案以下所引用之其餘證據，有部分屬
    傳聞證據，當事人於本院審理時均表示不爭執其證據能力，
    且迄於言詞辯論終結前，亦未就本院所調查之證據資料主張
    有刑事訴訟法第159條第1項不得為證據之情形，本院審酌該
    證據作成之情況，認均無不適當情事，依刑事訴訟法第159
    條之5規定，均有證據能力，合先敘明。
二、訊據被告乙○○、丁○○固不否認有於犯罪事實欄所述時間
    、地點，由乙○○駕駛前開小貨車內載丁○○，以倒車方式
    ，駛至丙○○○住處後方倉庫處之事實，並有現場圖1份及
    現場照片6張在卷可佐(警卷第16至19頁)，堪予採信。然被
    告乙○○則矢口否認有何竊盜犯行，辯稱:伊並無竊取上開
    鐵箱之犯意，當天係與丁○○一起去找朋友，因不慎迷路而
    欲迴轉，見道路狹小，隨即倒車入他人(即丙○○○)住處之
    廣場，而致後輪碰撞到他人之鐵箱，鐵箱卡在後輪車牌下面
    ，而無法前進，其並不曉得丁○○有下車走到後面，亦無碰
    觸到鐵箱云云；被告丁○○雖坦承有竊盜之犯意，惟辯稱:
    其見乙○○倒車發生碰撞時，後方有一鐵箱，心中即生竊盜
    之犯意，惟未及將鐵箱搬上車，即遭發現，該鐵箱其二人自
    始並未移動，乙○○並不知其欲竊取該鐵箱云云。經查:
(一)被告丁○○於通緝到案時稱，該日係前往太麻里倒垃圾，經
    本院質以被告二人皆居住於臺東市，為何需前往太麻里倒垃
    圾，即改稱案發當時已倒完垃圾(見本院卷第32頁)；復於本
    院審理時改稱當日係與乙○○前往拜訪其友張智傑，因張智
    傑遭通緝而藏匿於太麻里附近，一時迷路，因欲迴轉而倒車
    進入丙○○○後方倉庫處，隨即碰撞到上開鐵箱云云。然被
    告乙○○於本院審理時則稱，其不認識張智傑，當日訪友前
    亦未前往倒垃圾等語(見本院卷第92頁、第75頁背面)，顯見
    被告丁○○所陳，除前後矛盾外，與被告乙○○所言亦不相
    符，尚難採信。又現場聯外之產業道路約有10公尺，若係單
    純迴車應不需進入他人之三合院內，此亦有證人即員警郭羲
    之於偵查中證述甚詳(偵卷第46至47頁)，則被告二人以倒車
    方式進入丙○○○後方倉庫廣場內，顯非出於單純迴車之意
    圖。
(二)證人己○○於偵查及本院審理時皆稱:其聞丙○○○之警報
    器作鳴，遂前往察看，見被告二人合力以推行搬運之方式，
    將該鐵箱推行5至6公尺至前開小貨車後面擋板之土地上，並
    放下車斗後方之擋板，欲將該鐵箱搬運上車，惟未及搬運至
    後方車斗上，即為其所制止，其當場質問被告丁○○，為何
    要搬鐵箱，被告丁○○回答本要拿馬桶，但現在比較喜歡鐵
    箱，所以搬這個鐵箱，其反問這鐵箱並不是你們的，為何要
    搬，被告二人即沉默而沒有再搬動鐵箱，隨後證人丙○○○
    及戊○○趕至現場，被告丁○○即向丙○○○求情等語(偵
    卷第56至57頁、本院卷第83頁背面至87頁)；核與證人丙○○○於偵查及本院審理時所陳:該鐵箱平日放置於倉庫後方
    走廊邊，非二人合力，甚難搬動，其因家中先前遭竊多次，
    遂裝設警報器，該日聞警報器作響，遂由戊○○騎機車載同
    其前往查看，即見被告二人及己○○在現場，被告丁○○隨
    即向其求情等語(偵卷第45至47頁、本院卷第77至80頁)相符
    ，復經證人戊○○於本院審理時證述甚詳(見本院卷第87至
    89 頁)，應堪採信，本院復審酌該鐵箱體積、重量非合二人
    之力難以撼動，現場已裝設有警報器，若真係由被告二人以
    外之人所搬運，為何未見警報器蜂鳴作響?是被告二人合力
    將上開鐵箱自倉庫後方搬運至前開小貨車後方擋板土地上之
    事實，至為灼然。被告丁○○辯稱該鐵箱自始即在原地及被
    告乙○○辯稱自始未碰觸上開鐵箱等語，均屬卸責之詞，洵
    不足採。
(三)另被告乙○○雖辯稱，於倒車時後輪碰撞到鐵箱，導致鐵箱
    卡在後輪車牌下面而無法前進，始命丁○○下車查看云云，
    然查，被告乙○○所駕駛前開自用小貨車於案發後，後方車
    牌及車斗皆未見有任何碰撞之痕跡，車牌亦無任何凹陷、毀
    損，有前開小貨車後方車牌及車斗照片1張可資佐證(見警卷
    第17頁下方照片)，是其所辯，即有可疑；而被告乙○○及
    丁○○於遭證人己○○、丙○○○、戊○○發現後，被告丁○○即向證人丙○○○求情，懇請丙○○○不要報警，被告
    乙○○則向證人戊○○辯稱係來倒垃圾等情，業據證人丙○○○、戊○○於本院審理時證述甚詳，則被告二人若真係訪
    友迷路而於倒車迴轉時碰撞到該鐵箱，大可明言，何需在遭
    人發現後分別求情或以倒垃圾之謊言以圓其說，顯見被告二
    人主觀上因作賊心虛，遭人查獲，一時不知如何應變，不得
    已方以求情及說謊之方式應對，綜上等情互析，被告二人係
    基於共同竊盜之犯意，而駕車前往丙○○○住處後方倉庫處
    ，並試圖竊取上開鐵箱之事實，堪以認定。被告二人上開所
    辯，要屬臨訟卸責之詞，不足採信。
(四)至於證人即被害人丙○○○於警詢及本院審理時雖證稱被告
    二人除上開鐵箱外，復意圖偷竊現場之塑膠管及馬桶，於證
    人丙○○○及戊○○抵達現場前，為脫免罪責，復將所偷竊
    之塑膠管及馬桶丟還原位等語，然為被告二人堅詞否認，本
    院審酌當日首先抵達現場之證人己○○並未見被告二人有偷
    竊塑膠管及馬桶，且車斗內亦未見有塑膠管及馬桶等物，復
    查無其他積極證據足資佐證被告二人確有竊取塑膠管及馬桶
    之情事，自不能徒憑證人即被害人丙○○○前揭片面之詞，
    遽為不利被告二人事實之認定。綜上，本件事證明確，應依
    法論科。
三、按刑法上竊盜罪既遂、未遂區分之標準，係採權力支配說，
    即行為人將竊盜之客體，移入一己實力支配之下者為既遂，
    若著手於竊盜，而尚未脫離他人之持有，或未移入一己實力
    支配之下者，則為未遂（最高法院84年度台上字第2256號裁
    判意旨可參）。查被告乙○○及丁○○雖已著手竊盜犯行，
    將丙○○○所有置於空地上之上開鐵箱共同搬至被告乙○○
    所駕駛之前開小貨車後方擋板地面上，惟因該鐵箱之體積、
    重量均鉅，尚未及離開丙○○○所有之空地，即遭證人己○○、丙○○○、戊○○所查獲，可認尚未將該鐵箱移入其等
    實力支配之下，揆之前引說明，犯行仍屬未遂階段，是核被
    告乙○○及丁○○所為，係犯刑法第320條第3項、第1項之
    普通竊盜未遂罪。公訴意旨雖認被告就此部分係犯竊盜既遂
    罪，容有未洽，惟按刑事訴訟法第300條所謂變更法條，係
    指罪名之變更，若罪名相同，僅行為態樣有既遂及未遂之分
    者，即毋庸引用刑事訴訟法第300條變更檢察官起訴之法條
    （最高法院98年度臺上字第3274號及87年度臺上字第3234號
    判決可資參照），是本件僅為犯罪既未遂階段不同，尚不生
    變更起訴法條之問題，附此敘明。又被告乙○○及丁○○對
    於上開竊盜未遂之犯行，有犯意聯絡及行為分擔，應論以共
    同正犯。再被告二人有如犯罪事實欄第一點所載之論罪科刑
    及執行情形，此有臺灣高等法院被告前案紀錄表附卷可參，
    其前曾受有期徒刑之執行完畢，於5年以內故意再犯本件最
    重本刑為有期徒刑以上之罪，為累犯，均應依刑法第47條第
    1項之規定加重其刑。被告乙○○及丁○○已著手於犯罪行
    為之實行而不遂，應按刑法第25條第2項後段，減輕其刑，
    並依法先加而後減之。爰審酌被告二人甫執行完畢，即又再
    犯本件竊盜案件，顯見被告二人仍未從前例中記取教訓，且
    其正值壯年，竟不思正途獲取財物，恣意侵害他人財產權，
    危害社會秩序程度非輕，法治觀念實有偏差，復審酌被告丁○○於本院審理時為求迴護同案被告乙○○，一再飾辭狡辯
    ；被告乙○○自始矢口否認犯行，惡性重大，耗費司法資源
    甚鉅，二人非予重判，難收矯正之效，兼衡酌其等犯罪動機
    、目的、手段、生活狀況、教育程度、犯罪所得之利益及所
    生之損害等一切情狀，分別量處如主文所示之刑，以資儆懲
    。公訴人雖就被告乙○○及丁○○分別具體求刑有期徒刑10
    月及1年，惟本院認以量處如主文所示之刑為適當，檢察官
    之求刑，尚屬過重。至於被告乙○○預備供就竊盜物品建立
    管領力之車號E7─0158號自用小貨車一部，非為被告所有，
    有車籍查詢基本資料一紙可佐，爰不另為沒收之諭知，附此
    敘明。
據上論斷，應依刑事訴訟法第299條第1項前段，刑法第320條第3
項、第1項、第28條、第47條第1項、第25條第2項，刑法施行法
第1條之1第1項、第2項前段，判決如主文。
本案經檢察官甲○○到庭執行職務。
中    華    民    國    99    年    10    月    18    日
                  刑事第三庭    審判長法  官  范乃中
                                      法  官  李俊彬
                                      法  官  林拔群
以上正本證明與原本無異。
如不服本判決應於收受送達後10日內向本院提出上訴書狀，並應
敘述具體理由；其未敘述上訴理由者，應於上訴期間屆滿後20日
內向本院補提理由書（均須按他造當事人之人數附繕本）。「切
勿逕送上級法院」。告訴人或被害人對於本判決如有不服，請書
具不服之理由狀，請求檢察官上訴者，其上訴期間之計算係以檢
察官收受判決正本之日期為準。
                                      書記官  鄭鈺瓊
中    華    民    國    99    年    10    月    18    日
附錄本案論罪科刑法條之依據：
中華民國刑法第320條第3項、第1項
（普通竊盜罪、竊佔罪）
意圖為自己或第三人不法之所有，而竊取他人之動產者，為竊盜
罪，處5 年以下有期徒刑、拘役或5 百元以下罰金。
意圖為自己或第三人不法之利益，而竊佔他人之不動產者，依前
項之規定處斷。
前二項之未遂犯罰之。

司法院資訊處製作；財團法人民間司法改革基金會備份。
